最高法院民事裁定　　　　　　　　　 111年度台上字第2023號
上　訴　人　廖淯涵
訴訟代理人　雷皓明律師
　　　　　　丁巧欣律師
被 上訴 人　林湘庭
訴訟代理人　陳祈嘉律師
上列當事人間請求損害賠償等事件，上訴人對於中華民國111年5
月17日臺灣高等法院第二審判決（110年度上字第724號），提起
上訴，本院裁定如下：　　　　　
    主  文
上訴駁回。
第三審訴訟費用由上訴人負擔。
    理  由
按上訴第三審法院，非以原判決違背法令為理由，不得為之；又
判決不適用法規或適用不當者，為違背法令；且提起上訴，上訴
狀內應記載上訴理由，表明原判決所違背之法令及其具體內容，
暨依訴訟資料合於該違背法令之具體事實，其依民事訴訟法第46
9條之1規定提起上訴者，並應具體敘述為從事法之續造、確保裁
判之一致性或其他所涉及之法律見解具有原則上重要性之理由。
同法第467條、第468條、第470條第2項定有明文。是當事人提起
上訴，如依同法第469 條規定，以原判決有所列各款情形之當然
違背法令為理由時，其上訴狀或理由書應表明該判決有合於各該
條款規定情形之具體內容，及係依何訴訟資料合於該違背法令之
具體事實；如依同法第469條之1規定，以原判決有前條以外其他
不適用法規或適用不當為理由時，其上訴狀或理由書應表明該判
決所違背之法令條項，或有關大法官解釋、憲法法庭裁判意旨，
或成文法以外之習慣或法理、法則等及其具體內容，暨係依何訴
訟資料合於該違背法令之具體事實，並具體敘述為從事法之續造
、確保裁判之一致性或其他所涉及之法律見解具有原則上重要性
之理由。上訴狀或理由書如未依上述方法表明，或其所表明者與
上開法條規定不合時，即難認為已合法表明上訴理由，其上訴自
非合法。本件上訴人對於原判決提起上訴，雖以該判決違背法令
為由，惟核其上訴理由狀所載內容，係就原審取捨證據、認定事
實及解釋契約之職權行使，所論斷：上訴人於告訴被上訴人詐欺
之刑事案件【下稱系爭刑案，經臺灣新北地方檢察署以107 年度
偵字第34788號（原判決誤載為110年度偵字第7903號）為不起訴
處分，並經臺灣高等檢察署以109 年度上聲議字第5283號處分書
駁回再議】中自承其於民國104年、105年間，同意並陸續簽署如
原判決附表（下稱附表）一所示保險契約（下稱表一保險契約）
，且表一編號2至5保險契約於第二保險年度、編號4至5保險契約
於第三保險年度之保費係自其申辦並自行保管存摺印章之中國信
託帳戶、外幣帳戶所轉帳扣繳，衡情其對表一保險契約之保險金
額、保險期間、保費數額及繳費方式應有所知悉。其次，保險業
務員招攬客戶投保時，依據客戶提出之需求，介紹自家保險商品
，僅係依其與保險公司之勞務契約提供勞務過程，難因客戶曾提
出需求，即認客戶與業務員間已有成立委任契約。依上訴人所提
證據，均不足證明上訴人有委任被上訴人為其規劃最長不超過 6
年年限、保費1 次繳清之保險商品之委任契約存在，亦無法證明
被上訴人有不實告知或唆使上訴人為不實告知，而有違反保險業
務員管理規則（下稱保險管理規則）第19條第1項第1款、第2 款
規定之事實，上訴人不得依民法第544條、第184條第2 項規定請
求被上訴人賠償。又上訴人所提被上訴人書立之字據，其上並無
借貸字樣，且上訴人所稱被上訴人向其借款新臺幣（下同） 100
萬元，實係被上訴人於106 年1月6日匯款45萬元及上訴人於同年
月10日自行電匯55萬元至上訴人中國信託帳戶，用以扣繳上訴人
投保如附表二所示保險契約（下稱表二保險契約）之保費。若謂
上訴人借款予被上訴人用供繳納自身保費，顯與常情有違，上訴
人復未能證明其有交付借款予被上訴人之事實，難認兩造間有10
0萬元借貸契約存在。再依上訴人在系爭刑案中自承表二編號1、
2保險契約之轉帳授權申請暨約定書均為親簽及用印，表二編號3
保險契約之保費係其領取現金交予被上訴人，堪認表二保險契約
均經上訴人同意而投保。依上訴人提出之證物，及100 萬元係匯
至上訴人帳戶用以扣繳表二保險契約保費，無以認定被上訴人有
施用詐術騙取上訴人金錢之事實，且上訴人告訴被上訴人詐欺之
系爭刑案，亦經檢察官為不起訴處分確定，是上訴人不能證明被
上訴人有民法第184條第1項前段之侵權行為。另表二保險契約均
係經主管機關核准，由中國人壽股份有限公司對外銷售之金融保
險商品，被上訴人並無招攬或推介上訴人投保未經主管機關核准
或備查之金融商品，自無違反保險管理規則第19條第1 項第11款
規定而構成民法第184條第2項之侵權行為。綜上，上訴人依委任
契約、消費借貸契約，及民法第544條、第184條第1 項前段、第
184條第2項規定，請求被上訴人給付153 萬元本息，均為無理由
，不應准許等情，指摘為不當，並就原審已論斷或其他與判決結
果無礙事項，泛言未論斷或論斷不完備、矛盾、錯誤，或違反證
據、論理及經驗法則，而非表明依訴訟資料合於該違背法令之具
體事實，並具體敘述為從事法之續造、確保裁判之一致性或其他
所涉及之法律見解具有原則上重要性之理由，難認其已合法表明
上訴理由。依首揭說明，應認其上訴為不合法。
據上論結，本件上訴為不合法。依民事訴訟法第481條、第444條
第1項、第95條、第78條，裁定如主文。
中    華    民    國   111    年    8     月    11    日
                      最高法院民事第五庭
                          審判長法官  袁  靜  文  
                                法官  林  金  吾  
                                法官  石  有  為  
                                法官  許  秀  芬  
                                法官  陳  靜  芬  
本件正本證明與原本無異
                                      書  記  官
中    華    民    國   111    年    8     月    30    日